臺灣新北地方法院刑事判決
111年度金訴字第186號
公  訴  人  臺灣新北地方檢察署檢察官
被      告  戴子霳


                    （現在法務部矯正署臺中監獄臺中分監執行中)
上列被告因違反洗錢防制法等案件，經檢察官提起公訴（110年
度偵字第12717號），於準備程序中就被訴事實為有罪之陳述，
本院裁定進行簡式審判程序，茲判決如下：
    主  文
戴子霳犯三人以上共同詐欺取財罪，處有期徒刑壹年肆月。
未扣案之犯罪所得新臺幣伍仟肆佰伍拾伍元沒收，如全部或一部
不能沒收或不宜執行沒收時，追徵其價額。
    事  實
一、戴子霳於民國109年10月底某日起，加入徐嘉翎(即暱稱「喜
    洋洋」之人，另案發布通緝)及真實姓名年籍均不詳，於通
    訊軟體微信暱稱為「九五至尊」之成年人所屬，以實施詐術
    為手段，具有持續性、牟利性之有結構性犯罪組織（戴子霳
    所犯參與犯罪組織犯行，業經臺灣雲林地方法院以109年度
    訴字第921號判決判處有期徒刑1年4月），共同意圖為自己
    不法所有，基於三人以上共同詐欺取財、以不正方法由自動
    付款設備取得他人之物及洗錢之犯意聯絡，負責持詐欺取得
    之提款卡提領款項，並依指示交付集團成員。嗣其他不詳之
    詐欺集團成員於109年10月30日9時許，撥打電話向莊素美佯
    稱全民健保卡遭冒用而欠費，且金融帳戶涉及刑案，須提供
    名下金融帳戶存摺、提款卡及密碼供法院偵辦等云云（無事
    證認戴子霳知悉詐欺集團係以冒用公務員名義為施用詐術之
    手法），致莊素美陷於錯誤，將其所申設如附表各編號所示
    金融機構帳戶及華南銀行帳號000000000000號帳戶之存摺、
    提款卡及密碼放入紙袋，置放在莊素美住處即新北市○○區○○
    路00巷0號2樓之信箱。嗣戴子霳於同日依「九五至尊」指示
    ，至上址收取紙袋，並於附表所示提領時間至址設新北市○○
    區○○路000號之玉山銀行土城分行，接續將如附表所示金融
    機構帳戶提款卡，插入自動櫃員機，並鍵入各該帳號之提款
    卡密碼，使自動櫃員機辨識系統依預設程式，均誤判戴子霳
    係有正當權源之持卡人而提款共11次，以此不正方法，合計
    取得現金共新臺幣（下同）24萬5500元後，再於同日12時至
    13時許前往位在新北市土城區學享街之土地公廟廁所內，將
    上開24萬5500元及裝有存摺、提款卡等物之紙袋一併交付予
    徐嘉翎，再由徐嘉翎將贓款轉交予其他詐欺集團成員，以掩
    飾、隱匿上開詐欺取財犯罪所得之所在及去向，戴子霳因此
    獲得取款金額之1％即2455元之報酬及3000元之車馬費。嗣莊
    素美察覺有異報警處理，而為警查悉上情。
二、案經莊素美訴由新北市政府警察局土城分局報告臺灣新北地
    方檢察署（下稱新北地檢署）檢察官偵查起訴。
    理  由
一、程序部分：
　　查本案被告戴子霳所犯係死刑、無期徒刑、最輕本刑為3年
    以上有期徒刑以外之罪，其於準備程序中就前揭被訴事實為
    有罪之陳述，經本院告知簡式審判程序之旨，並聽取公訴人
    、被告之意見後，經裁定進行簡式審判程序審理，則本案證
    據之調查，依刑事訴訟法第273條之2規定，自不受同法第15
    9條第1項、第161條之2、第161條之3、第163條之1及第164
    條至第170條規定之限制，合先敘明。
二、認定事實所憑證據及理由：
　　上揭事實，業據被告於審理時坦白承認（見本院金訴卷第10
    1頁），核與告訴人莊素美、證人即共犯徐嘉翎警詢之陳述
    大致相符（見新北地檢署110年度偵字第3915號卷〈下稱偵卷
    〉第7至14頁反面），並有告訴人提供之土地銀行、玉山銀行
    、臺灣銀行、土城區農會帳戶之交易明細、被告拿取紙袋、
    與徐嘉翎會合、提款及前往土地公廟交付款項之監視器畫面
    擷圖在卷可稽（見偵卷第15至19頁、第31至33頁反面），足
    認被告自白與事實相符，本件事證明確，被告犯行洵堪認定
    ，應予依法論科。
三、論罪科刑：
  ㈠法律說明：
　　按刑法第339條之2第1項之以不正方法由自動付款設備取得
    他人之物罪，其所謂「不正方法」，係泛指一切不正當之方
    法而言，並不以施用詐術為限，例如以強暴、脅迫、詐欺、
    竊盜或侵占等方式取得他人之金融卡及密碼，再冒充本人由
    自動付款設備取得他人之物，或以偽造他人之金融卡由自動
    付款設備取得他人之物等，均屬之（最高法院94年度台上字
    第4023號判決要旨參照）。次按洗錢防制法之立法目的，依
    同法第1條規定，係在於防範及制止因特定犯罪所得之不法
    財物或財產上利益，藉由洗錢行為（例如經由各種金融機構
    或其他交易管道），使其形式上轉換成為合法來源，以掩飾
    或切斷其財產或財產上利益來源與犯罪之關聯性，而藉以逃
    避追訴、處罰。準此以觀，洗錢防制法洗錢罪之成立，除行
    為人在客觀上有掩飾或隱匿因特定犯罪所得財產或財產上利
    益之具體作為外，尚須行為人主觀上具有掩飾或隱匿其財產
    或利益來源與犯罪之關聯性，使其來源形式上合法化，以逃
    避國家追訴、處罰之犯罪意思，始克相當。倘能證明人頭帳
    戶內之資金係前置之特定犯罪所得，即應逕以一般洗錢罪論
    處（最高法院108年度台上字第2500號判決可資參照）。
　㈡罪名：
　　核被告所為係犯刑法第339條之4第1項第2款之三人以上共同
    詐欺取財罪、同法第339條之2第1項之以不正方法由自動付
    款設備取得他人之物罪及洗錢防制法第14條第1項之一般洗
    錢罪。
  ㈢共同正犯：
　　按共同實施犯罪行為之人，在合同意思範圍以內，各自分擔
    犯罪行為之一部，相互利用他人之行為，以達其犯罪之目的
    者，即應對於全部所發生之結果，共同負責（最高法院92年
    度台上字第5407號刑事判決意旨參照）。且共同正犯之意思
    聯絡，原不以數人間直接發生者為限，即有間接之聯絡者，
    亦包括在內。如甲分別邀約乙、丙犯罪，雖乙、丙間彼此並
    無直接之聯絡，亦無礙於其為共同正犯之成立（最高法院77
    年台上字第2135號判決意旨參照）。是被告與徐嘉翎、「九
    五至尊」等人就上開事實欄所載行為彼此分工，被告雖未實
    際施行詐欺，即便與詐欺集團其他成員間亦或互不相識，然
    其既知該詐欺集團內除自己外還有負責其他工作之成員，足
    認其係在合同意思範圍內，各自分擔犯罪行為之一部，並相
    互利用他人之行為，以達遂行犯罪之目的，彼此間與其他詐
    欺集團成員有犯意聯絡及行為分擔，應為共同正犯。
  ㈣罪數：
　　被告雖有如附表所示先後多次提款行為，惟提款時、地密接
    ，均侵害告訴人莊素美之財產法益，各行為獨立性極為薄弱
    ，依一般社會健全觀念，在時間差距上難以強行分開，應視
    為數個舉動接續實行，論以接續犯之一罪已足。被告以一行
    為同時觸犯上開罪名，依刑法第55條前段為想像競合犯，應
    從一重即第339條之4第1項第2款三人以上共同犯詐欺取財罪
    論處。
  ㈤量刑：
　　爰以行為人之責任為基礎，審酌被告竟不思循合法途徑獲取
    金錢，因貪圖不法利益，以不正方法由自動付款設備提領詐
    欺所得款項並依指示交付其他詐欺集團成員，造成本案告訴
    人之財產損失，利用層層轉交現金之方式製造金流斷點，增
    加犯罪查緝之困難，所為實值非難；併為審酌被告於審理時
    就其以迂迴層轉方式隱匿該詐欺之犯罪所得之所在、去向之
    一般洗錢之構成要件事實均自白不諱。又被告於本院審理時
    坦承全部犯行，犯後態度尚可，兼衡被告之其他犯罪前科、
    參與犯罪之分工程度、被害人所受損害之程度，及被告自陳
    之學經歷、工作及家庭經濟狀況（見本院金訴卷第103頁）
    等一切情狀，量處如主文所示之刑。
四、沒收部分：
    查被告因提領詐欺款項交付集團成員因此獲得提領金額之1％
    即2455元之報酬及3000元之車馬費乙情，為其審理中所自承
    （見本院金訴卷第93頁），屬其未扣案之犯罪所得，應依刑
    法第38條之1第1項、第3項規定予以沒收，如全部或一部不
    能沒收或不宜執行沒收時，追徵其價額。
據上論斷，應依刑事訴訟法第273條之1第1項、第299條第1項前
段，判決如主文。
本案經檢察官高肇佑提起公訴，檢察官簡志祥到庭執行公訴。
中　　華　　民　　國　　111 　年　　6 　　月　 29 　　日
                  刑事第十四庭  法　官　梁家贏
上列正本證明與原本無異。
如不服本判決，應於判決送達後20日內敘明上訴理由，向本院提
出上訴狀 (應附繕本) ，上訴於臺灣高等法院。其未敘述上訴理
由者，應於上訴期間屆滿後20日內向本院補提理由書「切勿逕送
上級法院」。
                                書記官  巫茂榮
中　　華　　民　　國　　111 　年　　7 　　月　　5 　　日
附表：
編號 提領時間 提領金額（新臺幣） 提領之金融機構帳戶 1 109年10月30日12時22分許 3萬元 莊素美名下之玉山銀行帳號0000000000000號帳戶 2 109年10月30日12時23分許 3萬元  3 109年10月30日12時24分許 3萬元  4 109年10月30日12時25分許 3萬元  5 109年10月30日12時28分許 2萬元 莊素美名下之臺灣銀行龍山分行帳號000000000000號帳戶 6 109年10月30日12時29分許 2萬元  7 109年10月30日12時30分許 2萬元  8 109年10月30日12時30分許 2萬元  9 109年10月30日12時35分許 2萬元  10 109年10月30日12時39分許 1萬9500元 莊素美名下之土地銀行帳號000000000000號帳戶 11 109年10月30日12時45分許 6000元 莊素美名下之土城區農會帳號00000000000帳戶 合計：24萬5500元    
附錄本案論罪科刑法條： 
中華民國刑法第339條之2：
意圖為自己或第三人不法之所有，以不正方法由自動付款設備取
得他人之物者，處3年以下有期徒刑、拘役或30萬元以下罰金。
以前項方法得財產上不法之利益或使第三人得之者，亦同。
前二項之未遂犯罰之。
中華民國刑法第339條之4：
犯第339條詐欺罪而有下列情形之一者，處1年以上7年以下有期
徒刑，得併科1百萬元以下罰金：
一、冒用政府機關或公務員名義犯之。
二、三人以上共同犯之。
三、以廣播電視、電子通訊、網際網路或其他媒體等傳播工具，
    對公眾散布而犯之。
前項之未遂犯罰之。
洗錢防制法第14條：
有第二條各款所列洗錢行為者，處7年以下有期徒刑，併科新臺
幣5百萬元以下罰金。
前項之未遂犯罰之。
前二項情形，不得科以超過其特定犯罪所定最重本刑之刑。